【裁判字號】    97,豐簡上,831
【裁判日期】    971128
【裁判案由】    詐欺
【裁判全文】
臺灣臺中地方法院刑事判決           97年度豐簡上字第831號
上  訴  人
即  被  告  丙○○
上列上訴人因詐欺案件，不服本院豐原簡易庭97年度豐簡字第62
6 號中華民國97年8 月22日第一審判決（聲請案號：臺灣臺中地
方法院檢察署97年度偵字第15719 號），提起上訴，並經檢察官
移送併案審理（臺灣士林地方法院檢察署97年度偵字第11290 號
），本院管轄之第二審合議庭判決如下：
    主    文
原判決撤銷。
丙○○幫助意圖為自己不法之所有，以詐術使人將本人之物交付
，處有期徒刑肆月，如易科罰金，以新臺幣壹仟元折算壹日。緩
刑貳年，並於判決確定後陸個月內，向公庫支付新台幣玖仟壹佰
元。
    犯罪事實
一、丙○○乃具有建全智識、經驗之成年人，其預見提供金融機
    構帳戶之存摺、提款卡及密碼予他人使用，可能遭詐欺集團
    利用以遂行財產上犯罪之目的，竟仍基於幫助他人詐欺取財
    之不確定故意，於民國97年5 月12日13時許，在臺中縣潭子
    鄉○○路○ 段之麥當勞速食店前，將其在臺灣銀行潭子分行
    所開立帳號000000000000000 號帳戶之存摺、提款卡及密碼
    等資料，以新臺幣（下同）4,000 元之代價，出售予自稱「
    林小姐」之成年女子（真實姓名、年籍均不詳），以此方式
    幫助獲得上開存摺、提款卡、密碼之人及所屬詐欺集團之成
    員，作為收取贓款及逃避警方追緝使用。嗣該詐欺集團成員
    取得上開存摺、提款卡及密碼後，即基於意圖為自己不法所
    有之犯意，為下列詐欺取財行為，茲分述如下：
  (一)甲○○於97年5 月18日前某日，上網至雅虎奇摩拍賣網站上
    ，閱覽由自稱「小池偌嵐」之某不詳詐欺集團成員所刊登佯
    稱欲販賣家樂福禮券之訊息，甲○○不疑有他而陷於錯誤，
    遂於97年5 月18日下午17時34分許，持提款卡前往設於台北
    市○○○路2 斷137 號之聯邦銀行自動櫃員機前，以轉帳方
    式將9,100 元匯入丙○○之前揭臺灣銀行潭子分行帳戶內。
    嗣因甲○○遲未收到其所購買之禮券，依賣家所留之電話號
    碼聯繫詐騙集團成員，惟該電話號碼已停用，甲○○始發覺
    受騙。
  (二)丁○○於97年5 月18日前某日，上網至雅虎奇摩拍賣網站上
    ，閱覽由登錄帳號為「clfu0113」之某不詳詐欺集團成員所
    刊登佯稱欲販賣誠品禮券之訊息，丁○○不疑有他而陷於錯
    誤，乃於97年5 月18日以自己帳號「ruby－7164」上網購買
    禮券，並於同日22時38分許，在臺北縣淡水鎮○○路201 巷
    13之2 號住處，以網路銀行轉帳之方式，將10,200元匯入丙○○之前揭臺灣銀行潭子分行帳戶內。嗣因丁○○遲未收到
    其所購買之禮券，始發覺受騙。
二、案經臺北縣政府警察局金山分局報告臺灣臺中地方法院檢察
    署檢察官偵查聲請簡易判決處刑，及臺北縣政府警察局淡水
    分局報告臺灣士林地方法院檢察署檢察官移送併辦。
    理    由
一、證據能力部分：查有關以下所引用被告以外之人於審判外之
    言詞或書面陳述，而不符合刑事訴訟法第159 條之1 至第
    159 條之4 之規定者，業經本院於審理時當庭提示而為合法
    之調查，公訴人及被告均未於言詞辯論終結前聲明異議，本
    院審酌前開證據作成或取得之狀況，並無非法或不當取證之
    情事，且亦無顯不可信之情況，故認為適當而均得以作為證
    據，是前開證據依刑事訴訟法第159 條之5 之規定，均具有
    證據能力，先予敘明。
二、上揭犯罪事實，訊據被告丙○○於警詢、偵查及本院審理中
    坦承不諱，而被害人甲○○、丁○○遭不詳詐欺集團成員詐
    騙後，分別匯款至被告所提供之帳戶乙情，亦經被害人甲○○、丁○○於警詢中指述相符，並有臺灣銀行潭子分行97年
    6 月2 日潭子營字第09750005411 號函附被告前揭帳戶之開
    戶人基本資料、存摺交易往來明細查詢、甲○○之聯邦銀行
    自動櫃員機交易明細表、丁○○之華南商業銀行大稻埕分行
    綜合存款存摺正反面及內容影本及雅虎奇摩拍賣網站網頁列
    印資料各1 份附卷可稽，足認被告之自白，要與事實相符。
    綜上，本件事證明確，被告犯行洵堪認定，自應依法論科。
三、按刑法上之幫助犯，係對於犯罪與正犯有共同之認識，而以
    幫助之意思，對於正犯資以助力，而未參與實施犯罪之行為
    者而言（最高法院75年度台上字第1509號、88年度台上字第
    1270號判決意旨參照）。是以，如未參與實施犯罪構成要件
    之行為，且係出於幫助之意思提供助力，即屬幫助犯，而非
    共同正犯。本件被告基於幫助之犯意，提供前述帳戶存摺、
    提款卡及密碼等予他人，並進而遭他人使用所提供帳戶存摺
    、提款卡及密碼等，意圖為自己不法之所有，施用詐術使被
    害人陷於錯誤，因而匯款至被告所提供之上揭銀行帳戶內，
    是被告所為係參與詐欺罪構成要件以外之行為，且在無證據
    證明被告係以正犯而非以幫助犯之犯意參與犯罪之情形下，
    應認其所為係幫助犯而非正犯行為。查本件取得被告帳戶存
    摺、提款卡、密碼等帳戶資料之不詳詐欺集團成員，向被害
    人詐取款項之犯行，係犯刑法第339 條第1 項之詐欺取財罪
    ，故核被告基於幫助他人實行犯罪之幫助故意，參與構成要
    件以外行為，所為係犯刑法第30條第1 項前段、第339 條第
    1 項之幫助詐欺取財罪。又被告所為販賣帳戶之行為僅為單
    一幫助行為，是其所幫助之正犯持被告之帳戶資料實行詐欺
    犯行之次數雖有2 次（即被害人有2 人），被告應僅論以幫
    助詐欺之一罪。檢察官移送併辦部分之犯罪事實，與聲請簡
    易判決處刑之犯罪事實，有實質上一罪關係，本院自應併予
    審理。再被告係幫助犯，衡諸其犯罪情節，爰依刑法第30條
    第2 項規定，按正犯之刑減輕之。
四、原審以被告罪證明確，予以論罪科刑，固非無見，惟原審判
    決之犯罪事實，就檢察官移送併辦部分，未及審酌，容有未
    合，自應由本院予以撤銷改判。爰審酌被告素行尚可（有臺
    灣臺中地方法院檢察署刑案資料查註紀錄表、臺灣高等法院
    被告前案紀錄表在卷可憑），惟欠缺守法觀念，任意販賣金
    融帳戶供他人非法使用，紊亂社會正常交易秩序，並使不法
    之徒藉此輕易於詐騙後取得財物，助長詐騙犯罪風氣，然念
    其犯罪所得不多，惡性尚非甚重，且犯後態度良好等一切情
    狀，量處如主文第2 項所示之刑，並諭知易科罰金之折算標
    準。末查，被告前未曾因故意犯罪而受有期徒刑以上刑之宣
    告，有前揭紀錄表可參，其因一時短於思慮，致罹本案罪責
    ，惟犯後深表悔意，復已賠償被害人丁○○所受損害（有卷
    附華南商業銀行存款憑條可佐），並獲被害人甲○○原諒（
    被害人甲○○表示不願再追究本案，然希望緩刑附公益捐之
    條件，亦有本院電話紀錄表在卷可參），其經此偵審教訓，
    當知所警惕，信無再犯之虞，本院認為前開對其宣告之刑，
    以暫不執行為適當，爰依刑法第74條第1 項第1 款規定，宣
    告緩刑2 年，並依同條第2 項第4 款規定，命被告於判決確
    定後6 個月內，向公庫支付9,100 元，以啟自新。又被告如
    違反上開負擔情節重大者，其緩刑得依刑法第95條之1 第1
    項第4 款規定撤銷之，附此敘明。
五、據上論斷，應依刑事訴訟法第455 條之1 第1 項、第3 項、
    第369 條第1 項前段、第364 條、第299 條第1 項前段，刑
    法第339 條第1 項、第30條、第41條第1 項前段，第74條第
    1 項第1 款、第2 項第4 款，刑法施行法第1 條之1 ，判決
    如主文。
本案經檢察官乙○○到庭執行職務。
中    華    民    國    97    年    11    月    28    日
                  刑事第十六庭  審判長法  官  楊文廣
                                      法  官  周玉蘭
                                      法  官  劉敏芳
以上正本證明與原本無異。
不得上訴。
                                      書記官  楊玉華
中    華    民    國    97    年    11    月    28    日
附錄論罪科刑法條
中華民國刑法第339條第1項：
意圖為自己或第三人不法之所有，以詐術使人將本人或第三人之
物交付者，處5年以下有期徒刑、拘役或科或併科1千元以下罰金
。


司法院資訊處製作；財團法人民間司法改革基金會備份。
